臺灣高等法院交通事件裁定　　　　　　99年度交抗字第2248號
抗　告　人
即受處分人　楊汶埼
上列抗告人因違反道路交通管理處罰條例案件，不服臺灣新竹地
方法院，中華民國99年11月30日所為裁定（99年度交聲字第551
號），提起抗告，本院裁定如下：
    主  文
抗告駁回。
    理  由
一、原裁定意旨略以：受處分人楊汶埼於民國99年8月17日9時10
    分許，騎乘車牌MK6-772號重型機車，沿新竹縣竹北市○○
    路由西向東行駛，行經興隆路及莊敬南路路口，因未依標誌
    左轉莊敬南路，經新竹縣政府警察局交通隊（下稱原舉發機
    關）警員唐國華當場攔停，以受處分人有未依規定兩段式左
    轉之違規情事，填制新竹縣政府警察局竹縣警交字第E00000
    000號舉發違反道路交通管理事件通知單（下稱舉發通知單
    ）舉發。嗣經交通部公路總局新竹區監理所新竹市監理站（
    下稱原處分機關）向原舉發機關查證違規屬實，於99年9月1
    4日以竹監新三字第裁51-E00000000號裁決書，依道路交通
    管理處罰條例第48條第1項第2款、第63條第1項第1款之規定
    ，裁處受處分人罰鍰新臺幣（下同）600元，並記違規點數1
    點等語。受處分人雖以：伊於99年8月17日在新竹縣竹北市
    ○○路依2段式左轉莊敬南路，卻遭員警開單，警員僅口頭
    聲明伊未依兩段式左轉，該員警攔檢之位置距舉發地點約20
    0公尺，但其僅憑目視判斷，並無法以錄影設備舉證，又法
    院受理交通事件係準用刑事訴訟法之規定，依刑事訴訟法中
    之無罪推定原則，應由舉發員警提出伊違規事證以茲證明，
    爰依法聲明異議云云。惟查：(一)證人即本件舉發員警唐國華
    於原審調查時結證稱：受處分人為伊所舉發，當日為不定點
    的巡邏，伊與李長溪小隊長站在莊敬南路路上接近興隆路路
    口處執行勤務，發現受處分人未依兩段式左轉，受處分人原
    先由興隆路左轉莊敬南路，但左轉後發現有員警執行勤務，
    才停在莊敬南路分隔島前的斑馬線中間等語，並有該路口標
    示照片4幀、當庭庭繪現場圖1紙在卷可佐。(二)經當庭勘驗證
    人所提供之違規行為蒐證錄音光碟結果為：本光碟錄影時間
    共計4分鐘又31秒，錄音內容為「員警：妳本來就趁機想轉
    過來的」、「員警：以後你摩托車騎過來的時候停在待轉區
    那邊，不是說…，對向那有1個畫方格，所以你停在路中間
    ，那是2段式了？不是那樣啦。」、「異議人稱：可是我知
    道今天有開放那個ㄋㄟ。」等語，有勘驗筆錄在卷可稽。若
    受處分人當時確係有在機車待轉區附近待轉至新竹縣竹北市
    ○○○路，其在遭員警攔停時，在第一時間應係向員警表明
    確有依規定待轉，而非向員警為前揭說明，是受處分人此部
    分反應與常情不符。(三)揆諸道路交通安全規則第99條第2項
    之規定，受處分人騎乘機車行經上開路口時，其左轉彎自應
    優先遵守現場標誌之指示，在行駛路線所設置號誌顯示允許
    直行時，先行駛至右前方路口之左轉待轉區等待左轉，俟該
    方向所設置號誌顯示允許直行後，再直行行駛，以此兩段方
    式完成左轉，然受處分人行經至該路段逕自依循燈號左轉行
    進，自屬違反該指示標誌之違規行為無疑。況參酌政府為顧
    及機車騎士為搶先左轉，屢屢發生與對向同為綠燈並直行駕
    駛人所駕駛車輛發生車禍，有慮及此，政府為改善交通安全
    ，在交岔路口處廣設機慢車兩段式左轉之標誌，並在車道前
    劃設機慢車待轉區供機車駕駛人兩段式左轉使用，且政府為
    督導一般大眾瞭解、遵行上開規定，長期利用大眾媒體宣導
    ，是騎乘機車行駛至交岔路口應先行至右側車道前方之機慢
    車待轉區停等，迄至該車道綠燈再直行之兩段式左轉，現已
    廣為大眾所知悉，而受處分人又領有機車駕駛執照，且有以
    機車代步之習慣，更應能知悉上開規定，是受處分人違反前
    揭規定，依法自應予以處罰，受處分人如上為辯，實不足取
    。(四)綜上所述，受處分人確有不依標誌指示兩段式左轉之違
    規行為堪以認定，原處分機關依道路交通管理處罰條例第48
    條第1項第2款、第63條第1項第1款及違反道路交通管理事件
    統一裁罰基準表之規定，裁處受處分人罰鍰600元，並記違
    規點數1點，核無違誤，受處分人之異議為無理由，應予駁
    回等語。
二、抗告意旨略以：抗告人被警員攔下時，警員告知未依兩段式
    左轉，當時抗告人有向警員說明係停在待轉區的旁邊，警員
    告知要停在待轉區那邊，抗告人誤以為要停在待轉區格子內
    ，故要求警員開「那個啦」即勸導單，警員不予理會逕開立
    未依兩段式左轉紅單。又警員於原審時證稱：其實那樣不算
    是未依兩段式左轉，抗告人車停在分隔島斑馬線中間等語惟
    抗告人如係停在分隔島前之斑馬線，根本無法看到燈光號誌
    ，且興隆路綠燈時往來東西向車輛要往北行駛時，必須通過
    斑馬線，抗告人不可能不顧生命停在危險的地方。又依常理
    判斷，抗告人看到警員正在莊敬南路執勤，如有違規，必會
    往回走或直走，不會過去讓警察當場攔停。可見抗告人當時
    係將車停在待轉區旁邊。抗告人向縣警局督察室申訴時，警
    員向督察室主管說抗告人將車停在分隔島旁邊，抗告人向監
    理站申訴時，警局回函稱抗告人將車停在分隔島南端。由警
    員各種說法可知，從莊敬南路第7支路燈遠看興隆路的標示
    ，角度都在同一個地方，完全看不清楚云云。
三、經查：按汽車駕駛人轉彎時，不依標誌、標線、號誌指示者
    ，處新臺幣600元以上1,800元以下罰鍰，並記違規點數1點
    ，道路交通管理處罰條例第48條第1項第2款、第63條第1項
    第1款定有明文。又按機慢車兩段左轉標誌係用以告示左轉
    機器腳踏車或慢車駕駛人應遵照號誌指示，在號誌顯示允許
    直行時先行駛至右前方路口之左轉待轉區等待左轉，俟該方
    向號誌顯示允許直行後，再行續駛，以兩段方式完成左轉。
    本標誌設於實施機慢車兩段左轉路口附近顯明之處，並配合
    劃設機慢車左轉待轉區○○○道路交通標誌標線號誌設置規
    則第65條亦有明文。再者，交通警察掣單舉發違反道路交通
    管理處罰條例所列之違規事實，本質上為行政處分，係公務
    員基於職務上權力，依法就特定具體事件所為具公法上效果
    之單方面行政行為，基於公務員為公法上行為具有公信力之
    原則，該行政行為當可被推定為真正，其據以依法處分之事
    實認定亦為正確無誤，法院若查無證據足資證明員警捏造事
    實違法取締之情事，則執勤警員本其維護交通秩序、安全職
    責所為之舉發事實，自應受到合法、正確之推定。本件抗告
    人於99年8月17日9時10分許，騎乘車牌MK6-772號重型機車
    ，沿新竹縣竹北市○○路由西向東行駛，行經興隆路及莊敬
    南路路口，經警當場攔停，並以抗告人違反道路交通管理處
    罰條例第48條第1項第2款未依規定兩段式左轉之規定，當場
    掣單舉發，並將通知單交予抗告人收受等情，有舉發通知單
    影本、新竹縣政府警察局99年9月7日竹縣警交字第09930092
    11號1份各在卷可稽。證人即舉發員警唐國華於原審明白證
    稱：「（當時依照你繪製的現場圖，你們站立的位置距離興
    隆路與莊敬南路路口多遠？）1至200公尺。」、「（當天在
    該處執行何勤務？）巡邏，不是定點，當時在異議人之前，
    我還攔到1台也是未依兩段式左轉，當時是李長溪在開立舉
    發單，我站在旁邊，我發現異議人未依兩段式左轉，他不算
    是未依兩段式左轉，我的意思是當時他不是直接左轉，他當
    時是左轉後，看到我們，就停在莊敬南路分隔島前的斑馬線
    中間，因為另外有兩台機車有依規定在莊敬南路待轉區待轉
    ，而異議人車輛與那兩台車輛不同位置。」、「（你們當時
    所站立位置可否清楚看到興隆路左轉莊敬南路車輛的狀況？
    ）當然可以，當時車輛不是很多，而且天氣晴朗視線良好，
    且待轉區的兩台機車與異議人的車輛有明顯的距離。」等語
    ，並有證人庭呈之現場照片4張及手繪現場圖1紙在卷可佐。
    證人應無誤認抗告人違規事實之虞。衡情，證人係執行交通
    勤務之公務員，與抗告人素不相識，應無可能甘冒觸犯偽證
    之罪責，虛捏抗告人違規事實。證人之證言核無顯著瑕疵或
    與事實不符之處，本應受到合法、正確之推定。再者，原審
    當庭勘驗舉發當時錄音光碟內容結果：「員警：這不太方便
    ，…，你本來就趁機想轉過來的。」、「異議人：可是我知
    道今天開放那個ㄋㄟ。」、「員警：以後你摩托車騎過來的
    時候停在待轉區那邊，不是說…，對向那有一個畫方格，所
    以你停在路中間，那是兩段式了？不是啦，不是那樣啦。」
    、「異議人：好。」等語，有勘驗筆錄在卷可考。益徵證人
    所述屬實。原裁定因認原處分機關依道路交通管理處罰條例
    第48條第1項第2款之規定，裁處抗告人罰鍰600元，並依同
    條例第63條第1項第1款規定，記違規點數1點，並無違誤，
    駁回抗告人異議之聲明，核無不合。抗告人徒憑己意，任指
    原裁定為不當，洵不足採。本件抗告為無理由，應予駁回。
四、據上論結，應依道路交通案件處理辦法第25條，刑事訴訟法
    第412條，裁定如主文。
中    華    民    國    100    年    1    月    28    日
                  刑事第七庭  審判長法  官  陳憲裕
                                    法  官  游紅桃
                                    法  官  楊智勝
以上正本證明與原本無異。
不得再抗告。
                                    書記官  林桂玉
中    華    民    國   100    年    1     月    31    日